【裁判字號】    92,台上,2250
【裁判日期】    920424
【裁判案由】    違反藥事法
【裁判全文】
最高法院刑事判決                              九十二年度台上字第二二五○號
    上  訴  人  甲○○
右上訴人因違反藥事法案件，不服台灣高等法院台中分院中華民國八十九年三月四日
第二審判決（八十八年度上訴字第二七一七號，起訴案號：台灣台中地方法院檢察署
八十七年度偵字第二三二○七號），提起上訴，本院判決如左：
    主  文
原判決撤銷，發回台灣高等法院台中分院。
    理  由
本件原判決認定上訴人甲○○（自稱吳佩樺）明知並未取得合法醫師資格，亦非在合
法醫師指示下，不得擅自執行醫療業務。竟自民國八十五年五月間起，在台中縣潭子
鄉○○路五十九號「佑安堂」或患者住處以看診、把脈、按穴道、提供藥品服用等方
式為一貫道道親等不特定人執行醫療業務。另自八十七年五月初，在台中市○○○○
街二號林廖招住處，為林廖招、廖林美玉、廖國樑等三人看診、把脈、按穴道，並出
售不明中藥予林廖招、廖林美玉、廖國樑服用，擅自執行醫療業務。又未經核准，擅
自將中藥摻雜西藥成分而製造者為偽藥，不得販賣，竟於所販賣之中藥中，有一瓶大
粒丸及一瓶未標示名稱之黑色藥丸內摻雜有Acetaminophen、Chlorzoxazone、Imdome
thacin西藥成分。嗣經廖林美玉向台中市衛生局檢舉始為警查獲等情。因而撤銷第一
審判決，改判論處上訴人明知為偽藥而販賣罪刑。固非無見。
惟查：(一)、科刑之判決書，須將認定之犯罪事實詳記於事實欄，然後於理由內逐一說
明其憑以認定之證據，以使事實與理由兩相一致，方為合法。原判決主文認定上訴人
應負販賣偽藥罪責，對於販賣偽藥部分，事實欄僅記載上訴人販賣不明中藥予林廖招
等人服用，其主文、事實欄記載不相一致，已有未合；而不明中藥何以等同偽藥，原
判決理由欄未敘明所憑依據，亦有判決理由不備之違法；又原判決事實欄記載上訴人
販賣之藥物中，其中大粒丸及未標示之黑藥丸內摻有Acetaminophen、Chlorzoxazone
、Imdomethacin西藥成分，然依卷附資料記載，上開黑藥丸及大粒丸係在上訴人之住
處搜出（詳見偵字第二五四三○號卷搜索扣押證明筆錄），上訴人於何時何地將上開
偽藥售予何人，原判決事實未詳細認定，已不足為法律適用之依據，又上訴人雖未供
出藥品之來源，得否足以推論該藥品即為上訴人所製造販賣，非無推求餘地，原判決
逕為上訴人不利之判斷，亦有可議。(二)、按查獲之偽藥、禁藥沒入銷燬之，藥事法第
七十九條第一項定有明文。原判決附表所列大粒丸一瓶、未標示藥名之黑藥丸一瓶，
經認定為偽藥，卻僅宣告沒收而未依法宣告沒入並銷燬之，亦有適用法則不當之違法
。以上或為上訴意旨所指摘，或為本院得依職權調查之事項，應認原判決有撤銷發回
更審之原因。
據上論結，應依刑事訴訟法第三百九十七條、第四百零一條，判決如主文。
中      華      民      國    九十二    年      四      月    二十四    日
                              最高法院刑事第九庭
                                  審判長法官  陳  炳  煌
                                        法官  陳  正  庸
                                        法官  韓  金  秀
                                        法官  吳  信  銘
                                        法官  徐  文  亮
      右正本證明與原本無異
                                              書  記  官
中      華      民      國    九十二    年      四      月    二十八    日


司法院資訊處製作；財團法人民間司法改革基金會備份。
